【裁判字號】    91,上訴,3457
【裁判日期】    920114
【裁判案由】    毒品危害防制條例
【裁判全文】
臺灣高等法院刑事判決                          九十一年度上訴字第三四五七號
    上  訴  人
    即  被  告    乙○○  男  .
    指定辯護人    本院公設辯護人周君穎
右上訴人即被告因違反毒品危害防制條例案件，不服臺灣桃園地方法院九十年度訴字
第二一六０號，中華民國九十一年九月十九日第一審判決（起訴案號：臺灣桃園地方
法院檢察署九十年度偵字第一九四一０號）提起上訴，本院判決如左：
    主  文
原判決撤銷。
乙○○連續轉讓第一級毒品，累犯，處有期徒刑貳年。
    事  實
一、乙○○前先後因違反麻醉藥品管理條例罪及違反毒品危害防制條例罪，分別經臺
    灣桃園地方法院及本院各判處有期徒刑三月、應執行有期徒刑一年確定，前者於
    民國（下同）八十七年三月三日執行完畢，後者現正執行中。猶不知悔改，明知
    海洛因係第一級毒品，竟基於轉讓第一級毒品海洛因之概括犯意，自九十年十一
    月十日左右之某日起，至同年十一月二十日上午六時許止，在桃園縣桃園市○○
    路與永樂街口，每次以與於九十年八月中旬向綽號「小蟲」者購入供己施用同價
    之一小包新臺幣（下同）一千元之價格，連續四次轉讓第一級毒品海洛因予甲○
    ○。嗣經警於九十年十一月二十日上午十時二十分許，在桃園縣桃園市○○路三
    五六號旁之空地，查獲甲○○持有上開由乙○○所轉讓之海洛因一包（淨重０‧
    一一公克，包裝重０‧二九公克，扣於甲○○所涉施用毒品案件），再循線於同
    日下午二時三十分許，在桃園縣桃園市○○里○○鄰○○街一二二號三樓，查扣
    乙○○所有與本案無關之第二級毒品安非他命五小包（合計毛重三‧四八四公克
    ）及分裝小夾鏈袋四十個，始查知上情。
二、案經桃園縣警察局桃園分局報請臺灣桃園地方法院檢察署檢察官偵查起訴。
    理  由
一、訊據被告乙○○，對於右揭事實坦承不諱（本院九十一年十一月二十九日訊問筆
    錄及九十二年一月七日審判筆錄），核與證人甲○○所證述之情節（本院九十一
    年十二月十三日訊問筆錄）相符；且員警在甲○○身上所查扣之白色粉末一包，
    經送請法務部調查局鑑定結果，確為第一級毒品海洛因（淨重０‧一一公克，包
    裝重０‧二九公克），亦有該局（９０）陸（一）字第九０一八九七八二號鑑定
    通知書附卷可稽。又被告為警查獲時所採集之尿液，經送驗結果確呈嗎啡陽性反
    應，而被告施用第一級毒品及第二級毒品之犯行，遞經臺灣桃園地方法院及本院
    判決應執行有期徒刑一年確定，亦有臺灣桃園地方法院九十一年度訴字第三五三
    號及本院九十一年度上訴字第二三五八號刑事判決書在卷可按。被告所為不利於
    己之自白，核與事實相符，自堪採為有罪認定之依據。至被告於警訊時雖供承「
    販賣海洛因予甲○○共三、四次」（偵查卷第五頁）云云，惟被告於本院調查時
    既稱「我有拿海洛因給他（指甲○○）無誤，但我不知道這樣算不算是賣，一次
    買十包一萬元，後來沒有工作，我就用一樣的價錢賣給他」（本院九十一年十一
    月二十九日訊問筆錄），顯未獲利，而與販賣罪之構成要件有間；且無其他證據
    足資佐證，尚難採據。本件事證明確，被告之犯行洵堪認定。
二、按海洛因係第一級毒品，核被告所為，係犯毒品危害防制條例第八條第一項之轉
    讓第一級毒品罪。公訴人認被告之所為係犯毒品危害防制條例第四條第一項之販
    賣第一級毒品罪，尚有未洽，爰於起訴之基本事實相同之範圍內，變更起訴法條
    。被告轉讓第一級毒品海洛因前，持有第一級毒品海洛因之低度行為，應為轉讓
    之高度行為所吸收，不另論罪。被告先後四次轉讓第一級毒品犯行，時間緊接，
    手法相同，所犯又係構成要件相同之罪，顯係基於概括之犯意反覆而為，應依連
    續犯之規定論以一罪，並加重其刑。公訴人雖僅就被告於九十年十一月二十日上
    午六時許之犯行提起公訴，惟其餘三次未據起訴之犯行，與已起訴部分有連續犯
    之裁判上一罪關係，為起訴效力所及，本院自應併予審究。又被告前先後因違反
    麻醉藥品管理條例罪及違反毒品危害防制條例罪，分別經臺灣桃園地方法院及本
    院各判處有期徒刑三月、應執行有期徒刑一年確定，前者於八十七年三月三日執
    行完畢，後者現正執行中之事實，有臺灣高等法院檢察署刑案紀錄簡覆表附卷可
    憑，其於受有期徒刑之執行完畢後，五年以內再犯有期徒刑以上之本罪，應依刑
    法第四十七條累犯之規定，遞予加重其刑。
三、原審對被告予以論罪、科刑，固非無見；惟查，原判決認定被告係犯販賣第一級
    毒品罪，尚有未合。被告提起上訴指摘及此，為有理由，應由本院予以撤銷改判
    。爰審酌被告之品行、犯罪之動機、目的、手段、所生危害及犯後態度等一切情
    狀，量處如主文第二項所示之刑。
四、員警於甲○○身上所查扣之海洛因一包（淨重０‧一一公克，包裝重０‧二九公
    克），乃被告乙○○已轉讓甲○○尚未用罄之第一級毒品，雖仍不失為查獲之毒
    品，惟係扣於甲○○所涉之施用毒品案件中，由該案依法宣告沒收銷燬即可，無
    庸重複諭知沒收銷燬，附此敘明。另扣案之第二級毒品安非他命五小包（合計毛
    重三‧四八四公克）及分裝小夾鏈袋四十個，雖據被告於警訊時供承均為其所為
    ，惟因非屬供本案轉讓第一級毒品海洛因所用之物，且扣案之安非他命業經臺灣
    桃園地方法院九十一年度三五三號刑事判決予以宣告沒收銷燬在案，爰均不予宣
    告沒收銷燬，併予敘明。
五、公訴意旨另略以：被告乙○○先於九十年十一月十四日下午某時，在桃園縣桃園
    市○○里○○鄰○○街一二二號住處，自友人呂榮財處取得第二級毒品安非他命
    計約三．五公克（經鑑定為毛重三‧四八四公克）後自行分裝，並於九十年十一
    月二十日上午六時許，與甲○○相約在桃園縣桃園市○○路與永樂街口，以每小
    包一千元之價格，販賣第二級毒品安非他命，嗣於同日下午二時三十分許，為警
    循線在乙○○上開住處三樓，查獲前開第二級毒品安非他命五小包及分裝小夾鏈
    袋四十個。因認被告另涉犯毒品危害防制條例第四條第二項之販賣第二級毒品罪
    嫌。
六、按犯罪事實應依證據認定之，無證據不得推定其犯罪事實；不能證明被告犯罪者
    ，應諭知無罪之判決，刑事訴訟法第一百五十四條及第三百零一條第一項，分別
    定有明文。又所謂認定犯罪事實之證據，係指足以認定被告確有犯罪行為之積極
    證據而言，如未發現相當證據，或證據不足以證明，自不能以推測或擬制之方法
    ，以為裁判基礎。且認定不利於被告之事實，需依積極證據，茍積極證據不足為
    不利於被告事實之認定時，即應為有利於被告之認定，更不必有何有利之證據（
    最高法院四十年台上字第八六號、三十年上字第八一六號判例意旨參照）。本件
    公訴人認被告另涉犯毒品危害防制條例第四條第二項之販賣第二級毒品罪嫌，無
    非係以前開犯行，業經證人甲○○於警訊及檢察官初訊時就被告所涉犯罪時間、
    地點供陳歷歷，核與被告於警訊時供承之情節相符，且被告亦坦認查扣之第二級
    毒品安非他命五小包及分裝小夾鍊袋四十個為其所有，為其論據。惟非但為被告
    乙○○所堅決否認，且證人甲○○於警訊及偵查中，從未指證被告有販賣第二級
    毒品安非他命，其為警查獲當日所採集之尿液經送桃園縣衛生局檢驗結果，亦未
    檢出甲基安非他命反應，有該局九十年十二月三日不法藥物尿液檢定書在卷可參
    ，尚乏證據足堪佐證被告有販賣第二級毒品安非他命予證人甲○○。此外，本院
    復查無其他積極之證據，足資證明被告有何販賣第二級毒品安非他命之犯行，公
    訴意旨所指被告此部分之犯行，即屬不能證明，因檢察官認與經起訴判刑部分，
    有想像競合犯之裁判上一罪關係，爰不另為無罪之諭知。
據上論斷，應依刑事訴訟法第三百六十九條第一項前段、第三百六十四條、第二百九
十九條第一項前段、第三百條，毒品危害防制條例第八條第一項，刑法第十一條前段
、第五十六條、第四十七條，判決如主文。
本案經檢察官曾忠己到庭執行職務
中    華    民    國      九十二      年      一      月      十四      日
                                臺灣高等法院刑事第六庭
                                    審判長法  官  陳  春  秋
                                          法  官  高  明  哲
                                          法  官  王  麗  莉
右正本證明與原本無異。
如不服本判決應於收受送達後十日內向本院提出上訴書狀，其未敘述上訴之理由者並
得於提起上訴後十日內向本院補提理由書（均須按他造當事人之人數附繕本）。
                                          書記官  蘇  秋  
中    華    民    國      九十二      年       一     月      十四      日
附錄本判決論罪科刑法條：
毒品危害防制條例第八條第一項
轉讓第一級毒品者，處一年以上七年以下有期徒刑，得併科新台幣一百萬元以下罰金
。


司法院資訊處製作；財團法人民間司法改革基金會備份。
